臺灣花蓮地方法院刑事判決　　　　　　　　　　　　　九十一年度易字第二四五號
　　公　訴　人　臺灣花蓮地方法院檢察署檢察官
　　被　　　告　乙○
右列被告因竊盜案件，經檢察官提起公訴（九十一年偵字第八六一號）本院判決如左
：
    主  文
乙○無罪。
    理  由
一、公訴意旨略以：被告乙○基於意圖為自己不法所有之概括犯意，先於民國九十年
    八、九月間，在花蓮縣和仁站南端附近，竊取鐵路管理局所有之電纜線 (下稱舊
    電纜線)計三百三十七公斤，復於同年十一月間，在花蓮縣新城至北埔站、佳民
    平交道附近，竊取俊清水電工程有限公司放置在上址待鐵路東改局接線之電纜線
    (下稱新電纜線)計三十六公斤。嗣於九十一年三月二十八日，為警循線查獲，並
    扣得電纜線共計三百七十三公斤 (起訴書誤載為四百七十三公斤)，因認被告涉
    犯刑法第三百二十條第一項竊盜罪嫌。
二、本件公訴人認被告涉犯右揭罪嫌，係以證人林志恆、李吉勇、林培基、游鏡桐、
    王國懿及楊惇惠之證言及贓物認領保管單三紙為其主要論據。訊據被告供承確有
    於九十年八、九月間承包鐵路局和仁站南端線槽工程時，將施工中挖出的舊電纜
    線載走，賣給丁○○舊貨商之事實不諱，惟堅詞否認有何竊盜之犯行，辯稱：因
    上開舊電纜線妨礙工作，故伊徵詢鐵路局花蓮電務段和平電務分駐所游鏡桐主任
    後，經其告以上開舊電纜線已不要了，伊始將上開舊電纜線載走，並在累積舊電
    纜線後以一車次載去賣給丁○○，伊認為上開舊電纜線是廢料，不知道鐵路電纜
    線所有權是鐵路管理局所有，不能任意買賣或私下贈與；至於花蓮縣新城至北埔
    站、佳民平交道附近遭竊的新電纜線並非伊所竊取，警方搜索丁○○舊貨商時，
    並未會同伊，且伊在警局時亦未看到上開新電纜線，故不知警方所指新電纜線為
    何的情況下，始回答新電纜線係與舊電纜線一起載回來的等語。
三、按犯罪事實應依證據認定之，無證據不得推定其犯罪事實，刑事訴訟法第一百五
    十四條定有明文。次按認定犯罪事實所憑之證據，無論直接或間接證據，其為訴
    訟上之證明，須於通常一般之人均不致有所懷疑，而得確信其為真實之程度者，
    始得據為有罪之認定，倘其證明尚未達此一程度，而有合理之懷疑存在時，事實
    審法院自無從為有罪之確信，最高法七十六年吉上字第四九八六號判例參照。
四、經查：（一）、證人游鏡桐於警訊時證稱：「（問：挖出之舊有電纜線如何處理
    ？有無規定如何處理？）都沒有處理它，如果有用才會收回來，棄置現場不管由
    東改局工程段整地時清理。」「（問：據乙○稱九十年八月間在和仁站南端做線
    槽埋深工作時挖出之鐵路電纜線，你有口頭同意他載走？）挖出之舊電纜已損壞
    不能用，未規定乙○要怎麼處理，我沒有答應乙○載走。」「（問：舊電纜是否
    仍屬鐵路局財產？應否回收？鐵路局有無規定處理方式？以往對舊電纜線如何處
    理？）舊電纜線因使用年限已久，沒有列入鐵路局財產（汰舊換新），且施工時
    皆已損壞，故未回收。沒有規定處理方式，以往都是收集起來堆放後繳回廢料廠
    。」等語（見警卷十三頁），是證人游鏡桐主觀上既認上開舊電纜線已損壞不能
    使用，並因使用年限已久，非屬鐵路局財產，鐵路局沒有規定處理方式，而將上
    開電纜線棄置現場，未回收，是縱使證人游鏡桐未明確同意被告乙○將上開電纜
    線載走，亦足使被告認為上開舊電纜線係廢料、已棄置不用，故被告將上開舊電
    纜載走時，應認其主觀上並無為自己不法所有之意圖。（二）、警方於丁○○舊
    貨商處扣得舊電纜線一百九十九公斤、新電纜線三十六公斤，在尚志路嘉新三十
    三號旁被告用來堆放雜物的空地，扣得舊電纜線六公斤，並在被告位於國富二十
    七街十號之住處扣得舊電纜線一百三十二公斤，總計扣得新舊電纜線共三百七十
    三公斤等情，有扣押物品目錄表乙紙、贓物認領保管單三紙附卷可查，而證人即
    承辦警員丙○○、甲○○到庭證述：「我們到丁○○的工廠、尚志路的空地查訪
    時，有請被告到場確認，但被告當天有事，所以在當天傍晚，我們請被告到局裡
    作一調查筆錄，我們有給被告看失竊電纜的照片，被告看過之後，有在照片旁簽
    名蓋章。」等語及證人甲○○證述：「（問：搜到的鐵路電纜被告是否有看過，
    還是只看到照片？）我們一起帶回來，不過新的放在辦公室，舊的放在另一個地
    方集中保管，我們沒有帶被告去看，也不確定被告有沒有看到。」等語 (見本院
    九十一年十月八日訊問筆錄，本院卷二五、二六頁)，可知當時警方至丁○○舊
    貨商行及尚志路空地查訪，扣得上開電纜線時，被告並未到場，其於事後到警局
    製作筆錄時，亦未見到警方扣得之上開電纜線，證人丙○○、甲○○雖證稱有給
    被告看失竊電纜的照片，被告看過之後，有在照片旁簽名蓋章等語，然經本院訊
    問被告，被告否認有看過新電纜線的照片等語，而在聲搜卷中所附之新電纜線照
    片旁亦未見有被告之簽名蓋章（見聲搜卷第七頁），則被告是否確知警方扣得之
    電纜線，除了和仁站南端的舊電纜線外，尚包括在花蓮縣新城至北埔站、佳民平
    交道附近失竊的新電纜線，即有疑義，被告在未詳細檢閱警方扣得之新電纜線，
    且上開新電纜線占全部之電纜線的比例甚少之情況下，其於警訊時供陳上開新電
    纜線係從和仁工地和舊電纜線一起載回來的等語是否符合被告之真意，並非無疑
    ，是此部分不可逕採為認定其犯竊盜罪之證據。又證人即舊貨商丁○○雖於警訊
    及本院調查時證稱：警方於伊商行內發現的電纜線均是被告將包鐵路工程所剩或
    換新電纜所剩的舊電纜，在農曆過年前，正確日期不記得，分很多次賣給伊，約
    五至六次，每次被告工作完，載到舊電纜，就到伊那裡賣，除了被告，沒有別人
    賣舊電纜線給伊過等語 (見警卷十頁、本院九十一年十月八日訊問筆錄，本院卷
    二四頁)，然據被告於警訊時自承，伊賣給丁○○的電纜線是被告在九十一年農
    曆春節後，伊整理尚志路嘉新三十三號旁空地時，將堆放的電纜線分類，有用的
    留下，沒有用的即載往舊貨商販售等語 (見警卷第四頁)，是被告自始即承認伊
    販賣電纜線給丁○○，其並無捏造販賣次數之必要，應認其所辨其以一車次載往
    舊貨商行販售給丁○○為可採，參以被告在和仁站施工之時間為九十年八、九月
    間，若被告係在接近九十一年農曆過年時才販售予丁○○，因斯時和仁站工程早
    已結束，其並無分數次載送販賣電纜線之必要，是證人丁○○之記憶恐有模糊，
    其前開證言是否真實，已有可疑，況新電纜線僅在丁○○舊貨商行中發現，被告
    位於尚志路之堆放雜物處及其住家均未發現有新電纜線，故警方於丁○○舊貨商
    行扣得之新電纜線，是否確係被告所販賣，並無法證明。綜上所述，公訴人所舉
    之證據不足以使本院得到被告確有竊盜犯行之有罪心證。此外，復查無其他積極
    之證據，足認被告確有公訴人所指之犯行，不能證明被告犯罪，依法應諭知無罪
    之判決。據上論結，應依刑事訴訟法第三百零一條第一項，判決如主文。
中      華      民      國    九十一        年      十一    月    八    日
                              臺灣花蓮地方法院刑事庭
                                  審判長法官  黃麗生
                                        法官  鄭光婷
                                        法官  蘇姵文
右正本證明與原本無異。
如對本判決不服，應於送達後十日內，向本院提出上訴狀。（應抄附繕本）告訴人或
被害人如對於本判決不服者，應具備理由請求檢察官上訴，其上訴期間之計算係以檢
察官收受判決正本之日期為準。
                                  法院書記官
中      華      民      國    九十一        年      十一    月    八    日
